臺灣臺南地方法院民事判決
109年度訴字第1224號
原      告  李佳峰  
訴訟代理人  李秀英  
被      告  蕭景元  

訴訟代理人  蕭曼甄  
上列被告因過失重傷害案件，原告提起刑事附帶民事訴訟請求侵
權行為損害賠償，經本院刑事庭裁定移送前來（109年度交附民
字第41號），本院於民國109年11月5日言詞辯論終結，判決如下
：
    主    文
被告應給付原告新臺幣貳佰零壹萬零柒佰捌拾壹元，及自民國10
9年3月20日起至清償日止，按週年利率百分之5計算之利息。 
原告其餘之訴駁回。
訴訟費用由被告負擔百分之六十七，餘由原告負擔。
本判決原告勝訴部分，於原告以新臺幣陸拾柒萬壹仟元供擔保後
，得假執行。但被告以新臺幣貳佰零壹萬零柒佰捌拾壹元為原告
預供擔保後，得免為假執行。
原告其餘假執行之聲請駁回。
    事實及理由
一、原告主張：被告於民國108年1月7日上午7時58分許，駕駛車
     牌號碼0000-00號自用小客車（下稱系爭汽車），沿臺南市
    新市區新港社大道由北往南方向欲右轉南科聯絡道口時，本
    應注意汽車應依車道行駛，且行駛至交岔路口時，其行進、
    轉彎，應遵守燈光號誌，而依當時天候晴、日間自然光線、
    柏油路面、乾燥無缺陷、無障礙物、視距良好等情狀，客觀
    上並無不能注意之情事，竟疏未注意應遵行車道及依號誌指
    示行駛，於直行箭頭綠燈時逕行右轉，適有原告騎乘車牌號
    碼000-000號普通重型機車（下稱系爭機車），沿同向右側
    慢車道直行而至，兩車因此發生碰撞（下稱系爭事故），致
    原告受有頭部外傷併顱内出血意識昏迷、顱骨骨折等傷害，
    經開刀治療後，仍有創傷後癲癇之症狀及喪失嗅覺之重傷害
    （下稱系爭重傷害）。原告就系爭事故業經鑑定認無肇事責
    任，爰依侵權行為之法律關係，請求被告賠償醫療費用新臺
    幣（下同）85,622元、醫療用品費用450元、交通費用5,004
    元、看護費365,000元、機車修理費6,470元、勞動能力減損
    90萬元及精神慰撫金300萬元之損害。上開金額合計雖逾300
    萬元，然原告僅請求被告給付300萬元。並聲明：㈠被告應給
    付原告300萬元，及自起訴狀繕本送達翌日起至清償日止，
    按週年利率百分之5計算之利息。㈡願供擔保，請准宣告假執
    行。
二、被告就鑑定結果認其應為系爭事故負全部過失責任不爭執，
    並同意給付原告醫療費用85,622元、醫療用品費用450元、
    交通費用5,004元、看護費365,000元、機車修理費6,470元
    ，惟以：被告智識程度低，國中擔任沖床時，手指遭機器切
    斷，領有殘障手冊，多年來無法工作謀生，家庭經濟狀況不
    佳，現尚需照顧年邁體弱失智的父親，原告請求勞動能力減
    損及精神慰撫金之金額過高，日後會影響被告家庭生活經濟
    等語，資為抗辯。並聲明：㈠原告之訴駁回。㈡如受不利之判
    決，願供擔保請准宣告免為假執行。
三、本件兩造不爭執事項為： 
　㈠被告於前開時地駕駛系爭汽車，沿臺南市新市區新港社大道
    由北往南方向欲右轉南科聯絡道口時，疏未注意應遵行車道
    及依號誌指示行駛，而於直行箭頭綠燈時逕行右轉，適有原
    告騎乘系爭機車沿同向右側慢車道直行駛至，兩車因而發生
    碰撞，致生系爭事故，原告因此受有系爭重傷害。
　㈡被告上開行為，經本院刑事庭以109年度交易字第133號判決
    被告犯過失傷害致人重傷罪，處有期徒刑4月，得易科罰金
    確定在案。
　㈢系爭事故經臺南市車輛行車事故鑑定委員會鑑定結果，認：
    被告駕駛自小客車，未遵行車道行駛，未依號誌指示行駛 
    ，於直行箭頭燈時逕行右轉，為肇事原因；原告無肇事因素
     。
　㈣原告已領取強制汽車責任保險給付83,700元（本院卷第83頁 
    ）。
四、得心證之理由：
  ㈠原告主張被告於前開時地駕駛系爭汽車，沿臺南市新市區新
    港社大道由北往南方向做右轉南科聯絡道口時，與適逢駕駛
    系爭機車沿同向右側慢車道直行而至之原告發生碰撞肇事，
    致原告受有頭部外傷併顱内出血意識昏迷、顱骨骨折等傷害
    ，經開刀治療後，仍有創傷後癲癇之症狀及喪失嗅覺之重傷
    害，被告上開行為，經本院刑事庭以109年度交易字第133號
    判決被告犯過失傷害致人重傷罪，處有期徒刑4月，得易科
    罰金確定在案等情，業據原告提出診斷證明書5份為證（本
    院卷第71-75、79-81頁），且為被告所不爭執（不爭執事項
    ㈠），並經本院調取上開刑事案卷全卷核閱無誤，原告此部
    分主張，應可憑採。
  ㈡按汽車行駛至交岔路口，應遵守燈光號誌之指揮，且轉彎車
    應讓直行車先行，道路交通安全規則第102條第1項第1、7款
    定有明文。被告為汽車駕駛人，自應遵守上開規定，且系爭
    事故發生當時，日間、天候晴、柏油路面、乾燥無缺陷、視
    距復屬良好、無障礙物等情，有道路交通事故調查表（一）
    可佐（警卷第35頁），並無不能注意情事，被告就系爭事故
    之發生顯有過失甚明。又本件經臺南市車輛行車事故鑑定委
    員會鑑定認：被告駕駛自小客車，未遵行車道行駛，未依號
    誌指示行駛，於直行箭頭綠燈時逕行右轉，為肇事原因；原
    告無肇事因素（不爭執事項㈢），被告對其應就系爭事故負
    全部過失責任亦不爭執（本院卷第235頁），是被告就系爭
    事故之發生，應負全部過失責任，堪可肯認。
  ㈢次按因故意或過失，不法侵害他人之權利者，負損害賠償責
    任；汽車、機車或其他非依軌道行駛之動力車輛，在使用中
    加損害於他人者，駕駛人應賠償因此所生之損害；不法侵害
    他人之身體或健康者，對於被害人因此喪失或減少勞動能力
    ，或增加生活上之需要時，應負賠償責任；不法侵害他人之
    身體、健康、名譽、自由、信用、隱私、貞操，或不法侵害
    其他人格法益而情節重大者，被害人雖非財產上之損害，亦
    得請求賠償相當之金額；民法第184條第1項前段、第191條
    之2前段、第193條第1項、第195條第1項前段分別定有明文
    。被告因前揭過失行為，致原告受有上開傷害，則原告依前
    揭規定請求被告賠償其所受損害，自屬於法有據。茲就原告
    請求賠償之項目及金額析述如下：
　　⒈原告主張其因系爭事故支出醫療費用85,622元、醫療用品
      費用450元、交通費用5,004元、看護費365,000元、機車
      修理費6,470元等情，業據提出醫療收據、增加生活支出
      收據、交通費用收據為證（本院卷第53-59頁、第87-209
      頁），且為被告所不爭執（本院卷第345頁），是原告請
      求被告賠償上開費用，核屬有據，應予准許。
　　⒉勞動能力減損部分：原告主張其因系爭事故受有系爭重傷
      害，因此受有勞動能力減損90萬元之損害等語，則為被告
      所否認，並以前詞置辯。經查：
　　　⑴兩造業於本院109年11月5日審理期日當庭表示同意由本
        院依奇美醫院109年10月27日奇醫字第4895號函所附原
        告病情摘要資料以為原告之殘障等級所受勞動能力減損
        之認定，不再聲請送其他醫療院所機構鑑定（本院卷第
        344頁），是關於原告勞動能力減損，本院自得依卷內
        相關事證認定之，先為敘明。
　　　⑵本院審酌奇美醫院診斷證明書記載：原告目前遺存頭痛
        、頭暈、記憶力退步、癲癇、嗅覺障礙、顱骨凹陷等後
        遺症等語（本院卷第307頁），及臺中榮總診斷證明書
        記載：原告外傷性嗅覺永久喪失，無法恢復，原告因該
        病情分別於109年4月8日、109年5月6日、109年7月29日
        、109年10月21日至臺中榮總耳鼻喉科門診，接受酚基
        乙基乙醇嗅覺閾值試驗，檢查結果為陰性反應（本院卷
        第305頁），堪認原告確因系爭事故致嗅覺永久喪失及
        患有癲癇之症狀。而嗅覺為感受氣味之知覺，除從事部
        分專門職業係不可缺少外，亦與執行一般職業之警覺、
        判斷能力有關，又癲癇之發作為不可預知，不論何時癲
        癇發作均對原告有一定程度之危險；另奇美醫院109年1
        0月27日奇醫字第4895號函所附原告病情摘要資料認：
        原告因有癲癇後遺症，終身僅能從事輕便工作，原告較
        符合障害項目2-4（七）殘障等級。參諸群創光電股份
        有限公司（下稱群創公司）109年9月24日函亦稱：原告
        於108年12月4日經公司依據其病症進行領班職務應具備
        之條件評估後，目前原告無法擔任領班一職，日後病症
        若仍無法改善，原告調整回領班之機會甚微等語（本院
        卷第287頁），堪認原告因嗅覺永久喪失及癲癇無法擔
        任原職務，有減損勞動能力之情，顯可肯定。兩造既均
        不再聲請送其他醫療院所機構鑑定，本院依卷內上開事
        證綜合判斷，因奇美醫院認定原告終身僅能從事輕便工
        作，原告任職之公司亦認原告因受有上開傷害而無法再
        擔任領班職務，衡諸公司初階主管之薪資較一般員工高
        出一成，應符合社會通念，因此，本院酌定原告減損勞
        動能力之比例，認以10%為適當。
　　　⑶原告自109年1月1日始由領班調職為技術員，其勞動能力
        損害期間應自109年1月1日起算。原告為71年12月27日
        生，計至法定退休年齡65歲即136年12月27日止，尚有2
        7年11月又26日，再依群創公司前開覆函所檢附之薪資
        明細資料（本院卷第289頁）所示，原告於108年年薪共
        474,631元，平均月薪約39,553元【計算式：474,631元
        ÷12月=39,553元，元以下四捨五入】，原告因系爭事故
        減少勞動能力經本院認定為10%，則其每月損失金額為3
        ,955元，依霍夫曼式計算法扣除中間利息後（首期給付
        不扣除中間利息），核計原告得請求被告賠償此項損害
        之金額為831,935元【計算式：[3,955元×209.00000000
        （此為335月之霍夫曼係數）＋3,955元×0.87×（210.000
        00000-000.00000000）]=831,935元，元以下四捨五入
        】，逾此範圍之請求，應予駁回。
　　⒊精神慰撫金部分：
　　　⑴按被害人受有非財產上損害，請求加害人賠償相當金額
        之慰撫金時，法院對於慰撫金之量定，應斟酌實際加害
        情形、所造成之影響、被害人痛苦之程度、兩造之身分
        地位經濟情形及其他各種狀況，以核定相當之數額（最
        高法院47年台上字第1221號、51年台上字第223號判決
        意旨參照）。
　　　⑵本院審酌系爭事故發生之經過情形，係因被告未遵行車
        道及未依號誌指示行駛，於直行箭頭綠燈時逕行右轉所
        致，而原告因系爭事故受有頭部外傷併顱内出血意識昏
        迷、顱骨骨折之傷害，經108年1月7日送成大醫院急診
        ，108年1月8至24日入住加護病房，期間並於108年1月1
        1日進行開顱清除血塊、植入腦監視器手術，嗣於108年
        1月30日出院；原告又於108年4月9日入院進行顱骨成形
        術，並於108年4月17日出院，前開期間，原告需專人照
        護，經開刀治療後，原告目前仍有頭痛、頭暈、記憶力
        退步、癲癇、嗅覺障礙、顱骨凹陷等後遺症，勞動能力
        並有減損等情，有成大醫院診斷證明書可稽，足見原告
        因系爭事故所受傷害，身心上自受有相當程度之痛苦；
        並兼衡原告為高中畢業，擔任技術員，被告國中畢業，
        務農，智識程度不高，國中擔任沖床時，手指遭機器切
        斷，領有殘障手冊，多年來無法工作謀生，家庭經濟狀
        況不好，現尚需照顧年邁體弱失智的父親，以及兩造10
        7、108年度財產所得調件明細表所示之所得及財產之經
        濟狀況，暨其二人身分地位等一切情狀，認原告請求被
        告賠償之精神慰撫金以80萬元為適當，逾此範圍之請求
        ，尚難准許。
　　⒋綜上，合計原告得請求被告賠償之數額為2,094,481元【計
      算式：85,622元（醫療費用）＋450元（醫療用品費用）＋5
      ,004元（交通費用）＋365,000元（看護費用）＋6,470元（
      機車修理費）＋831,935元（勞動能力減損之損失）＋800,0
      00元（精神慰撫金）＝2,094,481元】，逾此金額之請求，
      則屬無據，不應准許。
  ㈣再按保險人依本法規定所為之保險給付，視為被保險人損害
    賠償金額之一部分，被保險人受賠償請求時，得扣除之，強
    制汽車責任保險法第32條定有明文。經扣除原告就系爭事故
    已受領強制汽車責任保險理賠金83,700元後（不爭執事項㈣
    ），原告得請求被告給付之金額為2,010,781元【計算式：2
    ,094,481元－83,700元＝2,010,781元】。
五、綜上所述，原告依侵權行為之法律關係，請求被告給付2,01
    0,781元，及自起訴狀繕本送達翌日即109年3月20日（附民
    卷第13頁）起至清償日止，按週年利率百分之5計算之利息
    ，為有理由，應予准許；逾此金額之請求，則屬無據，應予
    駁回。
六、本件為判決基礎之事證已臻明確，兩造其餘主張陳述及攻擊
    防禦方法，經本院審酌後，認與判決結果無影響，爰不予一
    一論述，併此敘明。
七、本件就原告勝訴部分，兩造分別陳明願供擔保請准宣告假執
    行及免為假執行，均核無不合，爰分別酌定相當之擔保金額
    ，予以准許。至原告敗訴部分，其假執行之聲請已因訴之駁
    回失所附麗，應予駁回。
八、訴訟費用負擔之依據：民事訴訟法第79條。 
中　　華　　民　　國　 109　　年　　11　　月　　19　　日
                    民事第五庭  法  官  張家瑛
以上正本係照原本作成。
如不服本判決，應於判決送達後20日內向本院提出上訴狀。如委
任律師提起上訴者，應一併繳納上訴審裁判費。
中　　華　　民　　國　　109 　年　　11　　月　　19　　日
                                書記官  陳雅婷